【裁判字號】    98,抗,692
【裁判日期】    980427
【裁判案由】    確認管理權不存在
【裁判全文】
臺灣高等法院民事裁定                   98年度抗字第692號
抗  告  人  甲○○○
法定代理人  乙○○
相  對  人  丙○○
上列當事人間確認管理權不存在事件，對於中華民國98年3月11
日臺灣臺北地方法院98年度審訴字第1141號所為裁定提起抗告，
本院裁定如下：
    主  文
原裁定廢棄。
抗告程序費用由相對人負擔。
    理  由
一、按「因關於財產管理有所請求而涉訟者，得由管理地之法院
    管轄」、「同一訴訟，數法院有管轄權者，原告得任向其中
    一法院起訴」，民事訴訟法第14條、第22條分別定有明文。
    而管轄權之有無，應依原告主張之事實，按諸法律關於管轄
    之規定而為認定，與其請求之是否成立無涉，最高法院65年
    台抗字第162號判例意旨亦可參照。
二、抗告意旨略以：相對人丙○○ (即釋明徹)戶籍地雖設澎湖
    縣馬公市案山里大案山99號，故其戶籍所在地即臺灣澎湖地
    方法院 (下簡稱澎湖地院)固有管轄權。惟相對人丙○○於
    民國（下同）73年間即就任抗告人甲○○○之管理人，又甲
    ○○○係依監督寺廟條件辦理登記之寺廟，雖未辦理財團法
    人登記，惟該精舍既有組織章程，並有一定之名稱、地址、
    目的及獨立財產，應與民事訴訟法第40條所稱之非法人團體
    相符；又相對人丙○○為出家修行之人，既稱出家人，應以
    其居住地為其弘揚佛法地點 (即甲○○○所在地)，而非以
    戶籍地所在即認為其居所地。尤以，相對人既自認為甲○○
    ○之管理人，當有以甲○○○地址為居所之意，且據相對人
    丙○○與抗告人住持乙○○訂立協議書第五條第(二)、(四)、(三)
    等約定可知，甲○○○為相對人丙○○與乙○○共同管理、
    使用，顯見相對人有以甲○○○為居所地之意思，是以本件
    訴之原因事實既發生於相對人居所地者，自得由其居所地之
    法院管轄，又本件請求事項既係確認相對人丙○○對於抗告
    人甲○○○管理權不存在，亦即確認相對人是否有業務執行
    權，自屬與其執行業務有關之事項，而得由該事務所所在地
    之法院管轄即臺灣臺北地方法院 (下簡稱臺北地院)，然原
    法院疏未審酌相對人之事務所、居住地已設於甲○○○，又
    本件訴訟請求亦與其業務執行相關連，且訴之原因事實亦發
    生於甲○○○，率將本件移送至澎湖地院，已造成抗告人權
    利行使之重大不便。為此，請求廢棄原裁定，發回原法院等
    語。
三、經查，本件抗告人主張其對精舍及其所有之法器等財產有管
    理權限，向原法院起訴確認相對人丙○○對甲○○○管理權
    不存在等情，有民事起訴狀在卷可憑，乃屬關於財產管理有
    所請求而涉訟，而管理地為臺北縣新店市○○路○段615巷
    20號之甲○○○，依首開規定及說明，原法院即臺北地院自
    有管轄權。雖相對人之住所地於澎湖縣馬公市案山里大案山
    99號，澎湖地院亦有其管轄權，惟本件既非專屬管轄事件，
    抗告人自得任向原法院或澎湖地院起訴。原法院未詳予研求
    ，遽裁定移由澎湖地院管轄，於法即有未合。從而，抗告論
    旨指摘原裁定不當，求予廢棄，為有理由。爰將原裁定廢棄
    ，發回由原法院更為適法之處理。
四、據上論結，本件抗告為有理由，爰依裁定如主文。
中    華    民    國    98    年    4     月    27    日
                    民事第五庭
                        審判長法  官  魏麗娟
                              法  官  陳博享
                              法  官  黃雯惠
正本係照原本作成。
本裁定除以適用法規顯有錯誤為理由，不得再抗告。如提起再抗
告，應於收受後10日內委任律師為代理人向本院提出再抗告狀。
並繳納再抗告費新台幣1000元。
中    華    民    國    98    年    4     月    28    日
                              書記官  秦慧榮


司法院資訊處製作；財團法人民間司法改革基金會備份。
